【裁判字號】    99,台上,5184
【裁判日期】    990819
【裁判案由】    違反槍砲彈藥刀械管制條例
【裁判全文】
最高法院刑事判決            九十九年度台上字第五一八四號
上  訴  人  甲○○
上列上訴人因違反槍砲彈藥刀械管制條例案件，不服台灣高等法
院高雄分院中華民國九十八年六月二十四日第二審更審判決（九
十八年度重上更(一)字第二四號，起訴案號：台灣高雄地方法院檢
察署九十四年度偵字第二五二七號），提起上訴，本院判決如下
：
    主  文
原判決撤銷，發回台灣高等法院高雄分院。
    理  由
本件原判決撤銷第一審關於上訴人甲○○部分之科刑判決，改判
論處其未經許可，寄藏可發射子彈具有殺傷力之改造手槍罪刑，
固非無見。
惟查：(一)、原判決理由謂本案援用證人洪志銘所使用0000000000
號行動電話於民國九十四年一月十四日及一月二十一日之通訊監
察譯文，為台灣高雄地方法院檢察署檢察官核發，而依法實施通
訊監察所得之證據，此有台灣高雄地方法院檢察署九十三年十二
月八日雄檢楠雲監字第監續2962號通訊監察書、附件各一份，及
通訊監察譯文附卷可稽（見偵查卷第十六至二十五頁），依法應
有證據能力（見原判決第三頁）。然通訊監察錄音帶，係以錄音
機將監察電話之通訊內容，直接錄在空白錄音帶上製成。其係非
透過人之意思活動予以傳達之證據，屬於物證，如依法定程序取
得，固有證據能力。然通訊監察譯文，係警員播放通訊監察錄音
帶，依其聽取之內容，轉譯作成，為透過人之意思活動予以傳達
之證據，屬警員於審判外之書面陳述，依刑事訴訟法第一百五十
九條第一項規定，除法律有規定者外，不得作為證據。原判決並
未說明上開通訊監察譯文，是否與通訊監察錄音之內容相符，上
訴人有無同意作為證據，是否合於傳聞法則例外之情形，而得為
證據，竟逕認該譯文係依法實施通訊監察所得之證據，而有證據
能力，尚有未合。(二)、未經合法調查之證據，不得作為判斷之依
據，刑事訴訟法第一百五十五條第二項定有明文。又同法第一百
六十四條第一項規定：「審判長應將證物提示當事人、代理人、
辯護人或輔佐人，使其辨認。」第二項規定「前項證物如係文書
而被告不解其意義者，應告以要旨。」第一百六十五條第一項規
定：「卷宗內之筆錄及其他文書可為證據者，審判長應向當事人
、代理人、辯護人或輔佐人宣讀或告以要旨。」此為事實審法院
於審判期日，就判斷犯罪事實所採用證據所應踐行之調查方法及
程序，旨在使當事人、代理人、辯護人或輔佐人均能澈底瞭解該
等證據之形貌或內容、意涵，而得以表示意見，為充分之辯論，
俾法院形成正確之心證。故法院就該等證據，如未確實依照上開
法定調查方法，於審判期日踐行調查程序，而遽採為判斷事實之
依據，即難謂於上開證據法則並無違背。原判決採為判斷依據之
洪志銘所使用0000000000號行動電話，與其姊洪碧霞使用之0000
000000號行動電話間之通訊監察譯文（見原判決第五頁），原審
審判長於審判期日，並未向當事人、辯護人提示，或告以要旨（
見原審重上更(一)卷第六十七至九十頁），遽採為判斷之依據，自
違證據法則。(三)、原判決論上訴人以非法寄藏可發射子彈具有殺
傷力之手槍罪，然事實欄僅認定原判決附表編號一所示改造手槍
具有殺傷力，並未認定該支手槍可發射子彈（見原判決第一、二
頁），且理由欄對該支手槍可發射子彈具有殺傷力，並未說明所
憑之證據及其認定之理由，殊有未當。以上或為上訴意旨所指摘
，或為本院得依職權調查之事項，應認原判決仍有撤銷發回之原
因。
據上論結，應依刑事訴訟法第三百九十七條、第四百零一條，判
決如主文。
中    華    民    國  九十九  年    八    月   十九   日
                      最高法院刑事第二庭
                          審判長法官  莊  登  照
                                法官  陳  世  淙
                                法官  徐  昌  錦
                                法官  許  錦  印
                                法官  呂  丹  玉
本件正本證明與原本無異
                                      書  記  官
中    華    民    國  九十九  年    八    月  二十三  日
                                                      Ｅ

司法院資訊處製作；財團法人民間司法改革基金會備份。
